臺灣屏東地方法院民事裁定　　　　　　　　　　　　　　 九十二年聲繼字第五一號
　　聲　明　人　丙○○
　　代　理　人　甲○○
右聲明人聲明繼承遺產事件，本院裁定如左：
    主      文
聲明駁回。
程序費用由聲明人負擔。
    理      由
一、本件聲明意旨略以：被繼承人乙○○（民國十九年一月二十九日出生），原設籍
    居住屏東市仁愛新村八號，於九十一年十月二十八日死亡，在台並無得為繼承之
    親屬。被繼承人死亡後在台灣地區留有遺產，現由國軍退除役官兵輔導委員會屏
    東縣榮民服務處保管中。聲明人為被繼承人之妹妹，居住大陸地區湖北省武漢市
    江岸區黃陂村八號，依法對於被繼承人乙○○台灣地區之遺產有繼承權。爰依台
    灣地區與大陸地區人民關係條例第六十六條暨施行細則第四十三條規定，檢具被
    繼承人除戶戶籍謄本、繼承系統表及經財團法人海峽交流基金會驗證之大陸地區
    湖北省黃岡市公證處作成之親屬關係公證書（二○○三）黃岡證字第一七五號暨
    曾用名公證書與委託書等文件，向本院聲明繼承之意思表示等情。
二、按在大陸地區製作之文書，經行政院設立或指定之機構或委託之民間團體驗證者
    ，固推定為真正；惟依本條例第七條規定推定為真正之文書，其實質上證據力，
    由法院或主管機關認定；則文書內容與待證事實有關，且屬可信者，有實質上證
    據力；惟推定為真正之文書，如有反證事實證明其為不實者，不適用推定，此觀
    臺灣地區與大陸地區人民關係條例第七條及該條例施行細則第八條規定自明；故
    經海基會驗證之大陸地區公證書，其內容是否真實，法院仍應為實質上之調查，
    不得認係公文書，而逕予採信。
三、按被繼承人為大陸地區人民者，關於繼承，依該地區之法律，但在臺灣地區之遺
    產，適用臺灣地區之法律，臺灣地區與大陸地區人民關係條例第六十條定有明文
    。復按我國民法第一千一百四十八條前段規定，繼承人自繼承開始時，除本法另
    有規定外，承受被繼承人財產上之一切權利義務。同法第一千一百三十八條規定
    ，遺產繼承人，除配偶外，依左列順序定之：（一）直系血親卑親屬。（二）父
    母。（三）兄弟姐妹。（四）祖父母。故配偶及直系血親卑親屬均為我國法所定
    之繼承人。本件聲明人主張其為被繼承人乙○○大陸地區之妹妹，固據提出被繼
    承人除戶戶籍謄本、繼承系統表及經財團法人海峽交流基金會驗證之大陸地區湖
    北省黃岡市公證處作成之親屬關係公證書（二○○三）黃岡證字第一七五號暨曾
    用名公證書與委託書等文件為證，且以曾用名公證書證明被繼承人之父熊先合曾
    用名熊克強云云。惟查，（一）本院依職權函調之被繼承人乙○○戶籍謄本及兵
    籍資料記載，被繼承人乙○○之生父為熊克強（民前十年九月二十五日生）並無
    別名之記載，母為易氏（民前四年出生），兄為熊民生，且兵籍表並無妹之記載
    ，與聲請人所提出之親屬系統表所陳報為生父熊先合，年生日期為一九Ｏ一年，
    生母易氏，出生日期為一九ｏ五年，顯不相同。且兵籍表上並無妹之記載，兩者
    相較，自應以被繼承人生前陳述所製作之兵籍表，較之上開由聲請人自行陳述所
    製作之親屬系統表及所提出之親屬關係公證書，為真實可信。（二）再前揭兵籍
    表並無被繼承人乙○○有妹之記載，被繼承人既已記載兄長斷無不知其有妹妹之
    漏未記載之理。至聲請人所提出經公證之聲明書、委託書及公證書之內容，經核
    均非屬證明血緣親屬之證明文件，仍不足據為證明聲請人與被繼承人乙○○間有
    旁系血親關係存在。殊難僅憑聲請人片面之聲明，遽認伊與被繼承人乙○○為兄
    妹，得為被繼承人態席珍之法定繼承人，依上證據尚不足以證明聲請人即為被繼
    承人之妹。從而聲明人本於臺灣地區與大陸地區人民關係條例第六十六條之規定
    ，向本院為繼承之表示，尚非有據，應予駁回。
三、依非訟事件法第八條第一項前段，裁定如主文。
中　　　華　　　民　　　國　　九十三　　年　　　一　　　月　　 十六　　 日
                            臺灣屏東地方法院少年及家事庭
~B法　　　官　李芳南
右為正本係照原本作成
如對本裁定抗告須於裁定送達後十日內向本院提出抗告狀
中　　　華　　　民　　　國　　九十三　　年　　　一　　　月　　 十六　　 日
~B法院書記官　潘豐益
